【裁判字號】    94,簡上,167
【裁判日期】    950522
【裁判案由】    毒品危害防制條例
【裁判全文】
臺灣臺北地方法院刑事判決             94年度簡上字第167號
上  訴  人
即  被  告  甲○○冒名蘇保文.
上列上訴人即被告因違反毒品危害防制條例案件，不服本院九十
三年度簡字第二三八○號，中華民國九十三年九月三十日所為第
一審刑事簡易判決（聲請簡易判決處刑書案號：九十三年度毒偵
字第一四七○號），提起上訴，本院管轄第二審之合議庭認為應
適用通常程序審判，自為第一審判決如下︰
    主      文
原判決撤銷。
本件公訴不受理。
    理      由
一、本件檢察官聲請簡易判決處刑意旨略以：被告甲○○（聲請
    簡易判決處刑書誤載為其冒用姓名：蘇保文）曾因施用第二
    級毒品甲基安非他命案件，經觀察勒戒後，認無繼續施用毒
    品之傾向，由福建金門地方法院檢察署檢察官於民國九十一
    年四月九日，以九十年度毒偵字第四二號不起訴處分並確定
    。詎猶不知悔改，復於九十三年六月八日上午某時，在臺北
    市○○路○段八德立體停車場之廁所內，施用第二級毒品安
    非他命，嗣為警於同日上午十一時許，在臺北市松山區○○
    ○路○段三七一號前查獲，因認被告蘇保文涉犯毒品危害防
    制條例第十條第二項之施用第二級毒品罪嫌。
二、按犯毒品危害防制條例第十條之罪者，檢察官應聲請法院裁
    定令被告入勒戒處所觀察、勒戒，其期間不得逾二月；觀察
    、勒戒後，檢察官依據勒戒處所之陳報，認受觀察、勒戒人
    無繼續施用毒品傾向者，應即釋放，並為不起訴之處分，認
    受觀察、勒戒人有繼續施用毒品傾向者，檢察官應聲請法院
    裁定令入戒治處所強制戒治，其期間為六個月以上，至無繼
    續強制戒治之必要為止，但最長不得逾一年；依前項規定為
    觀察、勒戒或強制戒治執行完畢釋放後，五年後再犯第十條
    之罪，適用本條前二項之規定，毒品危害防制條例第二十條
    定有明文。是以初次施用毒品之成年人，必須先由檢察官向
    法院聲請觀察、勒戒，再依觀察、勒戒之結果，視有無繼續
    施用之傾向，分別為不起訴處分或聲請法院裁定令入戒治處
    所施以強制戒治期滿後再為不起訴處分，尚不得逕行提起公
    訴，否則其起訴程序即屬違背規定，法院應依刑事訴訟法第
    三百零三條第一款規定為不受理之判決；依同法第三百零七
    條規定，該項不受理判決並得不經言詞辯論為之。
三、經查：
  (一)甲○○前於九十三年六月八日上午某時許，在臺北市○○區
    ○○路四段八德立體停車場之廁所內，施用第二級毒品安非
    他命一次，嗣於同日上午十一時許，為警在臺北市松山區○
    ○○路○段三七一號前查獲等情，業據甲○○坦承不諱，並
    有臺灣尖端先進生技醫藥股份有限公司九十三年六月十六日
    濫用藥物檢驗報告一紙在卷可稽（見九十三年度毒偵字第一
    四七○號卷第六頁），上開甲○○施用第二級毒品之犯行，
    固堪認定屬實。惟甲○○前揭施用毒品案件經警查獲後，於
    警詢及內勤檢察官訊問時均冒用其兄蘇保文之名應訊，致檢
    察官誤載被告為「蘇保文」而向本院聲請簡易判決處刑，並
    經本院於九十三年九月三十日以九十三年度簡字第二三八○
    號簡易判決判處「蘇保文」有期徒刑三月，如易科罰金，以
    三百元折算一日；遭冒名之蘇保文雖提起上訴，惟前揭施用
    毒品案件，檢察官聲請簡易判決處刑之對象即真正被告仍為
    甲○○而非遭冒名之蘇保文，蘇保文既非原判決效力所及之
    人，其所提起之上訴自非合法，本院管轄之第二審合議庭因
    而於九十四年六月二日以九十三年度簡上字第二九四號判決
    駁回蘇保文之上訴，本院九十三年度簡字第二三八○號簡易
    判決之承審法官亦依職權，於九十四年八月九日裁定將原簡
    易判決原本及正本當事人欄內被告之年籍等資料均由「蘇保
    文」更正為「甲○○」，除送達該裁定外，並重新送達原簡
    易判決；甲○○收受後，旋於法定期間內起本件上訴。上開
    各情，有本院九十三年度簡字第二三八○號、九十三年度簡
    上字第二九四號卷宗可稽。
  (二)然被告甲○○前無施用毒品前科，有臺灣高等法院前案紀錄
    表在卷可稽，從而依毒品危害防制條例第二十條第一項之規
    定，本件施用毒品犯行應先由檢察官聲請法院裁定令被告入
    戒治處所施以觀察、勒戒，而不得逕行起訴或聲請簡易判決
    處刑。詎因甲○○冒用蘇保文之名應訊，致檢察官參酌蘇保
    文之前科紀錄後，認甲○○冒名之「蘇保文」前經觀察勒戒
    程序，因無繼續施用毒品傾向，經福建金門地方法院檢察署
    檢察官於九十一年四月九日以九十年度毒偵字第四二號為不
    起訴處分，其於五年內再犯本件施用毒品罪，遂依毒品危害
    防制條例第二十三條第二項規定為本件簡易判決處刑之聲請
    ，而未先聲請裁定觀察、勒戒，其起訴（聲請簡易判決處刑
    ）之程序自已違背前開毒品危害防制條例之規定甚明。況甲
    ○○除前揭九十三年六月八日上午某時在臺北市○○路○段
    八德立體停車場之廁所內施用第二級毒品安非他命之犯行外
    ，實則更曾基於施用第二級毒品安非他命之概括犯意，自九
    十三年五月底起至年六月十五日止，在臺北市○○區○○路
    四段四八四號四樓「金夜賓館」四○五號房內，連續多次施
    用第二級毒品安非他命，嗣於同年六月十五日下午五時三十
    分，為警在上址查獲，經檢察官依毒品危害防制條例第二十
    條第一項及觀察勒戒處分執行條例第三條第一項規定，以九
    十三年度聲觀字第六七八號聲請本院裁定將被告送勒戒處所
    觀察勒戒，本院認無不合，而於九十三年十二月二十八日以
    九十三年度毒聲字第九二一號裁定甲○○應送勒戒處所觀察
    、勒戒，嗣依評估結果認甲○○並無繼續施用毒品傾向，而
    由臺灣臺北地方法院檢察署檢察官以九十三年度毒偵字第二
    三三八號為不起訴處分確定等情，亦有甲○○之臺灣高等法
    院前案紀錄表在卷可稽，並經本院調取前開各該卷宗核閱屬
    實。
  (三)綜上所述，檢察官就被告甲○○九十三年六月八日之施用第
    二級毒品犯行逕行向本院聲請簡易判決處刑，其起訴之程序
    顯然違背毒品危害防制條例第二十條第一項之規定，且甲○
    ○自九十三年五月底起至年六月十五日止之連續施用第二級
    毒品犯行，業經執行觀察勒戒完畢，復經檢察官為不起訴處
    分確定。依前揭說明，本件自應依刑事訴訟法第三百零三條
    第一款規定，諭知公訴不受理之判決。
四、原審未察，逕依檢察官之聲請判處被告「蘇保文」有期徒刑
    三月，嗣並以裁定將原簡易判決當事人欄關於「蘇保文」之
    年籍資料更正為「甲○○」，於法尚有未合。被告甲○○上
    訴意旨指稱：伊從九十三年五月底到六月十五日確有施用安
    非他命，惟無毒品前科，故已經執行觀察勒戒完畢，並經檢
    察官為不起訴處分，原判決依其兄蘇保文之前科資料而判處
    伊有期徒刑三月，係屬違誤等語，即有理由。本件應由本院
    將原簡易判決撤銷，另為不受理之諭知如主文第二項所示，
    並不經言詞辯論為之。
五、末按檢察官聲請簡易判決處刑之案件，經法院認為有刑事訴
    訟法第四百五十一條之一第四項但書規定之情形者，應適用
    通常程序審判之；對於簡易判決之上訴，準用刑事訴訟法第
    三編第一章及第二章之規定，是管轄第二審之地方法院合議
    庭受理簡易判決上訴案件，應依通常程序審理，認案件有同
    法第四百五十二條規定之情形者，應撤銷原判決，逕依通常
    程序為第一審判決，刑事訴訟法第四百五十二條、法院辦理
    刑事訴訟簡易程序案件應行注意事項第十四條分別定有明文
    。本件既應對於上訴人即被告甲○○為不受理判決之諭知，
    原審本不得適用刑事訴訟法第七編所定之簡易程序對其論罪
    科刑，而應依刑事訴訟法第四百五十二條規定適用通常程序
    審判，故本院本件所為判決，係依據上開規定適用第一審通
    常程序而為之第一審通常程序判決，併予敘明。
據上論斷，應依刑事訴訟法第四百五十二條、第四百五十五條之
一第一項、第三項、第三百六十九條第一項前段、第三百六十四
條、第三百零三條第一款、第三百零七條，判決如主文。
中    華    民    國    95    年    5     月    22    日
                  刑事第十一庭  審判長法  官  劉方慈
                                      法  官  鍾淑慧
                                      法  官  林庚棟
以上正本證明與原本無異。
如不服本判決，應於判決送達後十日內，向本院提出上訴狀。
                                書記官  殷玉芬
中    華    民    國    95    年    5     月    24    日


司法院資訊處製作；財團法人民間司法改革基金會備份。
